臺灣桃園地方法院小額民事判決
                110年度桃小字第2264號
原      告  桃園瑞士花園社區管理委員會

法定代理人  李昕霖  
被      告  至呈冷氣空調有限公司

法定代理人  陳朝乾  
訴訟代理人  徐豪鍵律師（言詞辯論終結後解除委任）    
            陳志豪  
上列當事人間請求損害賠償事件，本院於民國111年8月8日言詞
辯論終結，判決如下：
    主    文
原告之訴駁回。
訴訟費用新臺幣1,000元由原告負擔。
    事實及理由
一、原告主張：被告承攬原告社區冰水主機更換工程，原告於民
    國107年10月5日將工程款共新臺幣（下同）14萬元匯款予被
    告，冰水主機於107年10月至11月間裝機試運轉完成，但在1
    08年6月發生電源跳脫問題使冰水主機雙機無法正常運，僅
    能單機運轉，被告於108年12月更換故障之主機壓縮機後，
    仍無法正常雙機運轉，原告亦不斷要求被告落實原先承諾的
    三年保固檢修之責，亦於109年8月以存證信函要求被告履行
    保固責任進行維修，但被告拒不處理，故原告以起訴狀繕本
    送達被告之日起解除契約，主張因108年6月迄今冰水主機僅
    能單機運轉，被告應返還當初工程款之半數，爰依民法第49
    4條、第227條之法律關係，提起本件訴訟等語，並聲明：被
    告應給付原告70,000元。
二、被告則以：冰水主機是中古的，只有保固半年，伊與原告管
    委會的會議中只有說幫原告社區做這台設備，保固3年是原
    告自己說的，而且現場很多管線都是舊的，原告沒有證明故
    障是主機機器造成的或是管線造成的，且當時施作完畢試運
    轉並無問題，後來發生故障應該是原告電源線路問題所致，
    本件兩造間之法律關係應為買賣契約，並非承攬，原告本件
    主張解除契約已罹請求權時效等語，資為抗辯，並聲明，原
    告之訴駁回。
三、得心證之理由：
　㈠本件兩造之法律關係為承攬：
　　按稱承攬者，謂當事人約定，一方為他方完成一定之工作，
    他方俟工作完成，給付報酬之契約。約定由承攬人供給材料
    者，其材料之價額，推定為報酬之一部，民法第490條定有
    明文。準此，契約約定由承攬人供給材料之情形，如未就材
    料之內容及其計價之方式為具體約定，應推定該材料之價額
    為報酬之一部，除當事人之意思重在工作物（或材料）財產
    權之移轉，有買賣契約性質者外，當事人之契約仍應定性為
    單純承攬契約。經查，依原告提出估價單（見本院卷第10至
    11頁）所示，原告就社區氣冷冰水主機費用並未特別區分冷
    氣機價格及安裝費用，依前開說明，被告向原告購買氣冷冰
    水主機含安裝契約，應屬承攬契約。
　㈡按定作人之瑕疵修補請求權、修補費用償還請求權、減少報
    酬請求權、損害賠償請求權或契約解除權，均因瑕疵發見後
    1年間不行使而消滅，民法第514條第1項定有明文。次按承
    攬工作物因可歸責於承攬人之事由，致工作物發生瑕疵損害
    ，定作人依民法第495條規定請求損害賠償，其權利行使期
    間，民法債編各論基於承攬之性質及法律安定性，認應從速
    行使，修正後民法第514條第1項已定有短期時效，自應優先
    適用；民法第514條第1項有關定作人損害賠償請求權因1年
    間不行使而消滅之適用範圍，乃指同法第495條第1項所定因
    工作「瑕疵」所生定作人之損害賠償請求權而言（最高法院
    96年度第8次民事庭會議決議、96年度台上字第2622號、95
    年度台上字第630號判決意旨參照）。再按民法第514條第1
    項所定之定作人減少報酬請求權，一經行使，即生減少報酬
    之效果，應屬形成權之性質，該條項就定作人減少報酬請求
    權所定之一年期間為除斥期間（最高法院71年台上字第2996
    號判例意旨可參）。又定作人請求承攬人負瑕疵擔保責任之
    期間，分為瑕疵發見期間及權利行使期間。前者謂定作人非
    於其期間內發見瑕疵，不得主張其有瑕疵擔保權利之期間，
    民法第498條至第501條之規定屬之；後者指擔保責任發生後
    ，定作人之權利應於一定期間內行使，否則歸於消滅之期間
    ，民法第514條之規定屬之（最高法院86年度台上字第2903
    號判決參照）。再觀諸前開民法第514條第1項法條明文規定
    各項請求權「均因瑕疵發現後」1年間不行使而消滅，可知
    上揭各權利之行使期間起點均自「瑕疵發見後」起算(最高
    法院101年度台上字第1960號判決參照）。且按承攬人完成
    工作，應使其具備約定之品質及無減少或滅失價值或不適於
    通常或約定使用之瑕疵（民法第492條參照）。是以同法第5
    14條所謂發見瑕疵，應以定作人已發見工作物不具約定品質
    、減少價值，或不適於通常或約定者，始可謂已發見瑕疵，
    而得以計算行使權利之期間。
　㈢原告主張本件係因被告未履行保固之責任未將故障之冰水主
    機修復，故原告依民法第227條第1項、第254條、第494條請
    求解除契約，本件應依民法不完全給付之時效，並無民法第
    514條一年行使期間規定之適用等語，但為被告所否認。經
    查，本件兩造間為承攬關係，業經本院認定如前，則原告雖
    同時主張民法494條及227條之請求權，惟依上開見解，仍應
    優先適用民法第514條第1項之短期時效規定。又原告於審理
    中自承：裝機完成試運轉是在107年10月至11月間，在108年
    6月間發現主機有問題，被告在108年12月間去更換壓縮機主
    機，109年8月28日的存證信函只有要求被告要履行保固3年
    的承諾，沒有提到要解約，是到提起本件民事訴訟才提到要
    解約（見本院卷第111頁），亦有原告所提出之估價單、對
    話紀錄為證（見本院卷第10至11頁、第39至40頁）。則本件
    原告於108年6月間即已知悉冰水主機無法單機運轉，屬已發
    見冰水主機不具約定可雙機運轉品質之瑕疵，則應自108年6
    月發見瑕疵時起1年內行使解除契約之權利，惟原告遲至111
    年3月7日方以起訴狀送達（見本院卷第19頁）為意思表示向
    被告解除契約，已逾一年之除斥期間，原告解除契約並不合
    法，是原告上開主張，應屬無據。
四、綜上所述，原告依民法第494條、第227條之法律關係，請求
    被告給付70,000元，為無理由，應予駁回。
五、本件事證已臻明確，兩造其餘攻防方法及舉證，經本院斟酌
    後，核與判決結果無影響，爰不逐一論述，併此敘明。
六、訴訟費用負擔之依據：民事訴訟法第78條。並依同法第436
    條之19規定，確定訴訟費用額如主文第2項所示。
中　　華　　民　　國　　111 　年　　8 　　月　　26　　日
                  桃園簡易庭  法  官  曾耀緯
以上為正本係照原本作成。
如不服本判決，應於送達後20日內，向本院提出上訴狀並表明上
訴理由，如於本判決宣示後送達前提起上訴者，應於判決送達後
20日內補提上訴理由書（須附繕本）。
如委任律師提起上訴者，應一併繳納上訴審裁判費。
中　　華　　民　　國　　111 　年　　8 　　月　　26　　日
                              書記官  吳宏明
附錄
一、民事訴訟法第436條之24第2項：
    對於小額程序之第一審裁判上訴或抗告，非以其違背法令為
    理由，不得為之。
二、民事訴訟法第436條之25：
    上訴狀內應記載上訴理由，表明下列各款事項：
    （一）原判決所違背之法令及其具體內容。
    （二）依訴訟資料可認為原判決有違背法令之具體事實。
三、民事訴訟法第471條第1項：（依同法第436條之32第2項規定
    於小額事件之上訴程序準用之）上訴狀內未表明上訴理由者
    ，上訴人應於提起上訴後二十日內，提出理由書於原第二審
    法院；未提出者，毋庸命其補正，由原第二審法院以裁定駁
    回之。